臺灣雲林地方法院刑事判決　　　　　　　100年度訴字第658號
公　訴　人　臺灣雲林地方法院檢察署檢察官
被　　　告　簡銘漢
選任辯護人　曾彥錚律師（財團法人法律扶助基金會）
上列被告因違反毒品危害防制條例案件，經檢察官提起公訴（10
0 年度偵字第584 號），本院判決如下：
    主  文
簡銘漢無罪。
    理  由
一、公訴意旨略以：被告簡銘漢（原名簡仁擇，綽號「小擇」、
    「小哲」）於民國99年5 月19日12時11分許，使用門號0000
    000000號行動電話，與曾小雲使用之門號0000000000號行動
    電話通聯後，得知曾小雲探詢市價而有意代人向其購買第一
    級毒品海洛因，遂向曾小雲承諾其稍後可於新北市○○區○
    ○路旁交付重量半錢之海洛因予曾小雲，而達成與曾小雲販
    賣海洛因予人之共同犯意聯絡；曾小雲隨即於同日13時23分
    許，以門號0000000000號行動電話，與有意購買海洛因之盧
    正殷通聯，相約於新北市板橋區ABC 電影城旁見面後，再搭
    乘盧正殷駕駛之汽車前往新北市○○區○○路「漁老大」（
    下稱「漁老大」）旁，並於盧正殷車內向盧正殷收取新臺幣
    （下同）6,000 元，做為盧正殷購買海洛因之代價；惟被告
    因毒癮難耐，在曾小雲及盧正殷抵達思源路「漁老大」前，
    已在新北市裕生市場廁所，及新莊區某處賭場內，將其持有
    之上述半錢海洛因施用完畢，適被告於該賭場內另邂逅綽號
    「兄仔」曾持有海洛因之成年男子，被告遂另基於與「兄仔
    」共同販賣海洛因之犯意聯絡，向「兄仔」聲稱其女友（即
    曾小雲）要找「兄仔」，而駕車附載「兄仔」前往新莊區○
    ○路「漁老大」旁與曾小雲會面。嗣曾小雲抵達新莊區○○
    路「漁老大」旁，即於同日13時47分、13時52分及13時56分
    許，使用門號0000000000行動電話，與被告使用之門號0000
    000000號行動電話通聯，要求被告現身會合，盧正殷則先行
    離去。被告與曾小雲會合後，曾小雲即進入被告駕駛之汽車
    ，經被告介紹將上述6,000 元交付「兄仔」，「兄仔」則交
    付海洛因予曾小雲後下車離去，被告即先以此方式與「兄仔
    」共同販賣海洛因予曾小雲。嗣被告再駕車附載另案被告曾
    小雲返回新北市板橋區南雅夜市某處下車，由曾小雲於同日
    14時54分、15時13分許，使用門號0000000000號行動電話，
    與上述有意購買海洛因之盧正殷通聯，約定在新北市板橋區
    中央大樓旁見面後，由曾小雲與將海洛因交付盧正殷，被告
    則繼以此方式與曾小雲共同販賣海洛因予盧正殷。經警對上
    述門號電話實施通訊監察後，於同日15時49分許，在新北市
    ○○區○○路旁逮捕曾小雲及盧正殷等人，並扣得盧正殷持
    有之上述海洛因1 包（毛重1.15公克），始悉上情。因認被
    告涉犯毒品危害防制條例第4 條第1 項販賣第一級毒品罪嫌
    云云。
二、按犯罪事實應依證據認定之，無證據不得認定犯罪事實；不
    能證明被告犯罪者，應諭知無罪之判決，刑事訴訟法第154
    條第2 項、第301 條第1 項分別定有明文。次按事實之認定
    ，應憑證據，如未能發現相當證據，或證據不足以證明，自
    不能以推測或擬制之方法，以為裁判基礎。而認定不利於被
    告之事實，須依積極證據，茍積極之證據本身存有瑕疵而不
    足為不利於被告事實之認定，即應為有利於被告之認定，更
    不必有何有利之證據，而此用以證明犯罪事實之證據，猶須
    於通常一般人均不至於有所懷疑，堪予確信其已臻真實者，
    始得據以為有罪之認定，倘其證明尚未達到此一程度，而有
    合理性之懷疑存在，致使無從為有罪之確信時，即應為無罪
    之判決（最高法院82年度臺上字第163 號判決、76年臺上字
    第4986號及30年上字第816 號等判例意旨參照）。另為貫徹
    無罪推定原則，檢察官對於被告之犯罪事實，應負實質舉證
    責任。刑事訴訟法修正後第161 條第1 項規定「檢察官就被
    告犯罪事實，應負舉證責任，並指出證明之方法」，明定檢
    察官舉證責任之內涵，除應盡「提出證據」之形式舉證責任
    外，尚應「指出其證明之方法」，用以說服法院，使法官「
    確信」被告犯罪構成事實之存在。此「指出其證明之方法」
    ，應包括指出調查之途徑，與待證事實之關聯及證據之證明
    力等事項。倘檢察官所提出之證據，不足為被告有罪之積極
    證明，或其指出證明之方法，無法說服法院以形成被告有罪
    之心證者，應貫徹無罪推定原則，為無罪之判決（最高法院
    100 年度第4 次刑事庭會議決議第1 點參照）。再按無償受
    他人委託，代為購買第一級毒品海洛因（或第二級毒品甲基
    安非他命）後交付委託人，以便利、助益委託人施用者，為
    幫助施用，苟以便利、助益委託人販賣者，則為幫助販賣，
    其行為人於購入海洛因（或甲基安非他命）之始，即係為委
    託人而持有，並非購入後始另行起意交付而移轉海洛因（或
    甲基安非他命）之所有權予委託人，此與轉讓海洛因（或甲
    基安非他命），係指原未受他人委託而基於為自己之意思購
    買後，始起意將其所有之海洛因（或甲基安非他命），以移
    轉所有權之意思交付他人之情形，顯然有別（最高法院99年
    度臺上字第3068號判決意旨參照）。亦即，若無營利之意圖
    ，僅基於幫助施用毒品者取得供施用毒品之目的，而出面代
    購，或共同合資購買並分擔價金及分受毒品，屬應否成立施
    用毒品罪或係幫助犯之範疇（最高法院99年度臺上字第2295
    號判決意旨參照）。
三、證據能力部分：
    按犯罪事實應依證據認定之，無證據不得認定犯罪事實；有
    罪之判決書應於理由內記載認定犯罪事實所憑之證據及其認
    定之理由。刑事訴訟法第154 條第2 項及第310 條第1 款分
    別定有明文。而犯罪事實之認定，係據以確定具體的刑罰權
    之基礎，自須經嚴格之證明，故其所憑之證據不僅應具有證
    據能力，且須經合法之調查程序，否則即不得作為有罪認定
    之依據。倘法院審理之結果，認為不能證明被告犯罪，而為
    無罪之諭知，即無前揭第154 條第2 項所謂「應依證據認定
    」之犯罪事實之存在。因此，同法第308 條前段規定，無罪
    之判決書只須記載主文及理由。而其理由之論敘，僅須與卷
    存證據資料相符，且與經驗法則、論理法則無違即可，所使
    用之證據亦不以具有證據能力者為限，即使不具證據能力之
    傳聞證據，亦非不得資為彈劾證據使用。故無罪之判決書，
    就傳聞證據是否例外具有證據能力，本無須於理由內論敘說
    明（最高法院100 年度臺上字第2980號判決意旨參照）。本
    件辯護人就證人盧正殷及曾小雲之警詢筆錄部分雖主張無證
    據能力（本院100 年度訴字第658 號卷《下稱本院卷》第75
    頁反面），然揆諸上開最高法院判決意旨，仍得作為本院判
    斷之依據。
四、公訴意旨認被告涉犯毒品危害防制條例第4 條第1 項之販賣
    第一級毒品云云，無非以上開事實，有(一)被告自白有於上開
    時間，以上開行動電話與曾小雲聯絡，且被告在賭場將第一
    級毒品海洛因施用完畢後，邂逅曾持有第一級毒品海洛因之
    成年男子「兄仔」，遂向「兄仔」聲稱其女友（即曾小雲）
    要找「兄仔」，而駕駛附載「兄仔」前往新莊區○○路「漁
    老大」旁與曾小雲會合；(二)證人曾小雲之證述；(三)證人即購
    毒者盧正殷之證述；(四)扣押物品目錄表、毒品初步鑑驗報告
    單、法務部調查局濫用藥物實驗室鑑定書各1 份；及(五)被告
    所持用門號0000000000號行動電話，與曾小雲所持用之門號
    0000000000號、0000000000號行動電話之通訊監察譯文及錄
    音光碟等為論據。
五、經查：
(一)、曾小雲於99年5 月19日13時23分、14時54分、15時13分許，
    持用門號0000000000號與證人盧正殷聯絡後，盧正殷即駕駛
    車牌號碼AV-3826 號自用小客車，前往新北市板橋南雅夜市
    附近與曾小雲見面，並以6,000 元之價格，自曾小雲處取得
    第一級毒品海洛因1 包（淨重0.78公克，驗餘淨重0.74公克
    ，空包裝重0.52公克），嗣於同日15時49分許，於新北市○
    ○區○○路一段175 號前，為警攔查，經證人盧正殷同意後
    執行搜索，在上開自用小客車內扣得前開第一級毒品海洛因
    1 包等情，業據證人曾小雲於99年5 月20日、99年6 月8 日
    、100 年4 月27日偵訊中結證明確（臺灣板橋地方法院檢察
    署《下稱板橋地檢署》99年度偵字第15076 號卷《下稱板檢
    99偵15076 號卷》第224 、258 、259 頁；臺灣雲林地方法
    院檢察署《下稱雲林地檢署》100 年度偵字第584 號《下稱
    雲檢100 偵584 號卷》第67頁），核與證人盧正殷於99年5
    月20日偵訊中之證述（板檢99偵15076 號卷第236 頁）相符
    ，並有如附表編號、及所示之通訊監察譯文、臺灣基
    隆地方法院99年聲監續字第267 號通訊監察書、搜索扣押筆
    錄暨扣押物品目錄表各1 份（雲檢100 偵584 號卷第78、80
    、81頁；板檢99偵15076 號卷第142 至144 頁、第19至22頁
    ）在卷可稽，另扣案之上開第一級毒品海洛因1 包經鑑定後
    ，確實含有第一級毒品海洛因成分，淨重0.78公克，驗餘淨
    重0.74公克，空包裝重0.52公克等情，亦有法務部調查局濫
    用藥物實驗室99年6 月23日調科壹字第09923013700 號鑑定
    書1 紙（板檢99偵15076 號卷第262 頁）附卷可憑，前開各
    情均堪認定。
(二)、關於被告如何與曾小雲約定取得第一級毒品海洛因1 包之經
    過：
１、證人曾小雲於99年5 月20日警詢時證稱：盧正殷身上所查
    到之海洛因係伊賣給盧正殷的，是盧正殷載伊去找1 位叫「
    哥哥」的朋友拿的；海洛因是6,000 元賣給盧正殷，查獲當
    天伊有先跟盧正殷見面，他把錢拿給伊後，開車載伊去新莊
    思源路船老大餐廳門口拿的等語（板檢99偵15076 號卷第56
    頁正面），於99年6 月8 日警詢時證稱：伊只知道簡銘漢
    的海洛因是問「兄仔」拿的；【海洛因是伊以6,000 元請簡
    銘漢向「兄仔」購買的】；99年5 月19日12時11分許之通訊
    監察譯文，就是伊要簡銘漢幫伊看「兄仔」那邊有沒有海洛
    因，因為伊的朋友要拿，簡銘漢那天在車上有跟伊說，因為
    「兄仔」那邊沒東西，所以是跟別人拿的；99年5 月19日12
    時57分許的通訊監察譯文，因為那時候簡銘漢人在「兄仔」
    那邊，【伊就叫簡銘漢幫伊處理海洛因】，然後伊待會去找
    他拿，後來伊過去的時候，他跟伊說「兄仔」那邊沒有，是
    跟別人處理的，就只有這些，那些就是拿給盧正殷的那1 包
    半錢的海洛因；99年5 月19日13時47分、52分、56分許之通
    訊監察譯文，是伊不知道路，伊問簡銘漢在哪裡，他跟伊報
    路；當時是盧正殷載伊過去的等語（板檢99偵15076 號卷第
    24 9頁、250 頁），於99年5 月20日偵訊中證稱：伊在下
    午2 、3 時，盧正殷打電話與伊約在板橋南雅夜市見面，叫
    伊幫他拿安非他命及海洛因，伊和他說身上沒有，叫他載伊
    去新莊思源路船老大1 間餐廳門口，【和1 位朋友叫「小哲
    」（指被告簡銘漢）購買海洛因，伊和他買6,000 元】，他
    給伊4 分之1 錢的海洛因，伊再拿給盧正殷；販賣安非他命
    1 克約賺500 元不等，海洛因伊都是幫忙人家拿的，伊幫盧
    正殷拿海洛因沒有賺錢，純粹幫忙而已等語（板檢99偵1507
    6 號卷第224 、225 頁），於99年6 月8 日偵訊中證稱：
    安非他命是伊自己身上就有的，【海洛因是伊叫簡銘漢（綽
    號「小擇」）幫伊拿的】，至於是何人伊不清楚；原本說要
    拿1 錢，但後來拿到的數量不到1 錢，只有半錢，伊上車後
    ，簡銘漢跟伊說「兄仔」那邊沒有，所以他是跟別人拿的；
    當天盧正殷打電話給伊約在板橋南雅夜市見面，在車上問伊
    有無海洛因及安非他命，他要跟伊購買，伊說身上沒有海洛
    因只有安非他命，海洛因要去找「小擇」拿；伊打電話給「
    阿擇」，叫他幫伊拿1 錢海洛因，安非他命伊本來身上就有
    ，約在新莊五工路「漁老大」那邊，「阿擇」開「兄仔」的
    車來，因為盧正殷跟「阿擇」不好，所以伊叫盧正殷的車子
    開前面一點，伊自己在「漁老大」那邊等，「小擇」來之後
    就在車上跟伊說，海洛因「兄仔」那邊沒有，所以是跟別人
    拿了半錢的海洛因，伊就把盧正殷拿給伊的6,000 元交給「
    小擇」，之後「小擇」就載伊回板橋，盧正殷就打電話跟伊
    約在板橋南雅夜市見面；「小擇」拿半錢的海洛因給伊，應
    該沒有獲取利益，他跟伊說這包就6,000 元；【「小擇」幫
    伊調海洛因，知道是幫別人調的，只是不知道是要給盧正殷
    施用的，因為伊和他說伊是幫別人購買海洛因的，是別人要
    施用的】，伊自己本身沒有施用海洛因等語（板檢99偵1507
    6 號卷第257 至258 頁）。查共犯曾小雲就伊如何向被告表
    示要取得海洛因之經過，先供稱：係伊以6,000 元請被告向
    「兄仔」購買等語，再改稱：伊請被告幫伊處理海洛因等語
    ，又改稱：向被告購買海洛因等語，復改稱：是伊叫被告幫
    伊拿的，被告知道是幫別人調的，因為伊有告訴被告是幫別
    人購買海洛因，是別人要施用等語，其供述前後歧異，究竟
    何者為真，應綜合其他證據判斷之。
２、依被告所持用之門號0000000000號行動電話，與曾小雲所持
    用之門號0000000000號、0000000000號行動電話，及證人盧
    正殷所使用之門號0000000000號、0000000000號、00000000
    00號市內電話於99年5 月19日當日之聯絡情形觀之，於12時
    11分許，被告先與曾小雲聯絡，曾小雲詢問被告：「有女生
    嗎？」，被告回覆以：「有啊」，曾小雲再詢問：「在哪邊
    ？我待會去找你處理啊？」，被告回覆：「在『老大』」、
    「思源路啦」，曾小雲再詢問：「看你要不要送啦」，被告
    回覆：「好啦」等語（即附表編號之通訊監察譯文）。嗣
    曾小雲再於12時57分許與被告聯絡，提及：「你幫我跟哥哥
    調1 錢的女生」，被告回覆：「我知道啊」，曾小雲再詢問
    ：「現在喔」，被告回覆：「現在？我不知道他現在身上有
    沒有？」，曾小雲再詢問：「那有多少？半錢」，被告回覆
    ：「對啊，有啊」，曾小雲即表示：「好，那半錢給我」，
    被告回覆：「好」，曾小雲再詢問：「那個多久會到？」，
    被告回覆：「我現在跑不開啊」，曾小雲表示：「那我叫人
    家過去拿」，被告回覆：「不行啦」，曾小雲即稱：「我不
    知道地方啊」，被告回覆：「我可以載妳過來」，曾小雲再
    詢問：「那邊是在哪裡？」，被告回覆：「新莊思源路」等
    語（即附表編號之通訊監察譯文）。證人盧正殷隨即於13
    時23分許與曾小雲聯絡，詢問：「你怎麼都沒有打啦？」，
    曾小雲回覆：「我昨天打啊，他跟我說打錯了」，證人盧正
    殷表示：「我剛剛在那邊等」、「你現在在哪裡？」，曾小
    雲回覆：「在板橋」、「ABC 你知道嗎？在電影城這邊」，
    證人盧正殷表示：「我現在過去電影城那邊」等語（即附表
    編號之通訊監察譯文，由此部分之通訊監察譯文可知曾小
    雲與證人盧正殷有於通話前1 日以前有約定見面）。之後被
    告與曾小雲再分別於13時47分、52分及56分許，聯絡見面地
    點（即附表編號至之通訊監察譯文）。嗣證人盧正殷再
    於14時54分許與曾小雲聯絡，詢問：「好了沒？」，曾小雲
    回覆：「嗯，好了，你過來板橋好不好？」，並表示：「中
    央大樓好不好」，證人盧正殷回覆：「好」等語（即附表編
    號之通訊監察譯文）。證人盧正殷再於15時13分許與曾小
    雲聯絡，表示：「我到了」，曾小雲回覆：「到剛剛我上你
    的車的那裡」等語（即附表編號之通訊監察譯文），有如
    附表編號、、至之通訊監察譯文附卷可稽（雲檢10
    0 偵584 號卷第74至81頁）。證人盧正殷於警詢、偵訊中亦
    均證稱：99年5 月19日中午左右，伊用公共電話打給曾小雲
    ，然後她叫伊過去板橋，伊過去板橋見面跟她講要購買多少
    毒品等語（板檢99偵15076 號卷61頁正面；第236 頁正面）
    。
３、是綜合上開證人曾小雲之證述、通訊監察譯文內容及證人盧
    正殷之證述觀之，足認本件係證人盧正殷於99年5 月18日以
    前即向曾小雲表示要購買第一級毒品海洛因後，曾小雲方於
    99年5 月19日以電話請被告代為取得第一級毒品海洛因，之
    後再由證人盧正殷開車搭載曾小雲前往新莊區○○路與被告
    見面，以6,000 元之價格向被告取得第一級毒品海洛因1 包
    ，隨後曾小雲再與證人盧正殷見面，而將上開第一級毒品海
    洛因1 包交付予證人盧正殷。再細究被告與曾小雲間就取得
    第一級毒品海洛因1 包之通訊監察譯文，曾小雲只有提及「
    我待會去找你處理」、「你幫我跟哥哥調1 錢的女生」、「
    半錢給我」等語（即附表編號、之通訊監察譯文），並
    一再提及「那我叫人家過去拿」、「我叫人家過去不行喔？
    」等語（即附表編號之通訊監察譯文），已明確可使旁人
    知悉所聯繫之目的係為取得海洛因，足見被告及曾小雲於上
    開通話時，並無意識到其等間之通話可能已遭監聽，而刻意
    以無法令旁人知悉之文字為之，否則當會以更加隱誨之言語
    為之。因此，倘曾小雲係向被告表示要購買第一級毒品海洛
    因供販賣，而非係要幫助他人施用第一級毒品海洛因之情形
    ，曾小雲於上開通話中當可直接言明，無須再以「調1 錢的
    女生」等語為之，更無不提及任何「購買」、「販賣」之必
    要，足認曾小雲有向被告表示請被告代為購買海洛因予其他
    人施用，而非係曾小雲自己要販賣。是證人曾小雲於99年6
    月8 日偵訊中證稱：被告幫伊調海洛因，知道是幫別人調的
    ，因為伊和被告說伊是幫別人購買海洛因，是別人要施用的
    等語自堪採信。
(三)、關於曾小雲如何取得第一級毒品海洛因之經過：
１、證人曾小雲雖於100 年4 月27日偵訊中證稱：伊到船老大之
    後，叫盧正殷開車先走，然後被告出現，伊上被告的車，被
    告車裡還有另外1 個人，被告說是「兄仔」的朋友，又說「
    兄仔」現在沒有海洛因，所以找「兄仔」的朋友過來，「兄
    仔」的朋友有海洛因，伊坐在後座拿6,000 元到前座給開車
    的被告，被告接過6,000 元交給「兄仔」的朋友，「兄仔」
    的朋友就拿海洛因給伊，「兄仔」的朋友就下車，伊就搭被
    告的車回板橋云云（雲檢100 偵584 號卷第67頁），於100
    年6 月1 日偵訊中亦證稱：伊上被告的車後座，後座有1 個
    「兄仔」，伊在後座拿6,000 元給「兄仔」，「兄仔」拿海
    洛因給伊云云（雲檢100 偵584 號卷第94頁），其就被告車
    上另1 名男子究竟為「兄仔」或「兄仔」之友人，及交付現
    金、毒品之經過均有歧異，惟其於之前歷次警詢、偵訊中均
    未提及自被告取得海洛因時，被告車上有另名男子之情形（
    詳前(二)、１所述），且曾小雲與被告於當天聯繫取得海洛因
    過程之通話，亦未提及被告有與其他人一同前往與曾小雲見
    面之情形，是證人曾小雲於100 年4 月27日、100 年6 月1
    日偵訊中所為之上開證述，是否可信，顯非無疑。
２、再觀諸本件係因板橋地檢署檢察官偵查曾小雲所涉販賣毒品
    案件，另行發現被告涉有販賣毒品犯嫌，而於99年9 月25日
    簽分偵辦，並經同署檢察官呈請臺灣高等法院檢察署檢察長
    核轉雲林地檢署檢察官偵查等情，有板橋地檢署檢察官99年
    9 月25日簽呈及臺灣高等法院檢察署100 年1 月18日檢紀洪
    字第1000000074號函各1 份可稽（板橋地檢署99年度偵字第
    28495 號卷第2 之2 頁；雲檢100 偵584 號卷第1 頁），雲
    林地檢署檢察官並於100 年3 月9 日第1 次提訊被告就本件
    犯罪進行調查，亦有被告100 年3 月9 日偵訊筆錄1 份可稽
    （雲檢100 偵584 號卷第44至46頁）。又被告就其為何與曾
    小雲見面乙情，先於100 年3 月9 日偵訊中供稱：伊從魚老
    大載曾小雲到南雅的電影城附近，「兄仔」就在電影城出現
    ，上伊的車後座，曾小雲就跟「兄仔」調毒品，哪種毒品伊
    不知道云云（雲檢100 偵584 號卷第45頁正面），於100 年
    5 月4 日偵訊中供稱：伊在賭場遇到「兄仔」，就開車載「
    兄仔」一起到新莊思源路，曾小雲到了以後就上車坐後座，
    和坐在後座的「兄仔」講話，之後「兄仔」就下車，另案被
    告曾小雲就到前座來坐，伊就與曾小雲去板橋；伊沒有聽到
    「兄仔」跟曾小雲在後座說什麼云云（雲檢100偵584 號卷
    94、95頁），所述不啻自相矛盾，亦核與證人曾小雲於100
    年4 月27日、100 年6 月1 日偵訊中之證述相歧異，唯一相
    同之處僅係「當時被告車上有另名男子」乙情。綜上，足認
    證人曾小雲上開於100 年4 月27日、100 年6 月1 日偵訊中
    之證述，顯係為維護被告之詞，自應以其於被告為檢察官開
    始偵查前之證述（即上開(二)、１部分）未提及車上有另名男
    子乙情較為可信。
３、是本件被告於駕車前往「漁老大」與曾小雲見面時，應已取
    得本件遭扣案之第一級毒品海洛因1 包，且車上並無另名男
    子，而係於車上將第一級毒品海洛因1 包交付予曾小雲，並
    自曾小雲處取得6,000 元等情，堪以認定。
(四)、公訴意旨雖認被告係：先與曾小雲聯絡後，達成與曾小雲
    共同販賣海洛因之犯意聯絡；曾小雲自盧正殷處收取購買
    海洛因之現金6,000 元時，被告已將原預定要與曾小雲共同
    販賣之海洛因施用完畢；被告再另與「兄仔」達成共同販
    賣海洛因予曾小雲之犯意聯絡；被告駕車與曾小雲會面後
    ，完成毒品交易，再與曾小雲共同販賣上開海洛因予盧正殷
    云云。惟查：
１、按現行刑法關於正犯、從犯之區別，係以其主觀之犯意及客
    觀之犯行為標準，凡以自己犯罪之意思而參與犯罪，無論其
    所參與者是否犯罪構成要件之行為，皆為正犯，其以幫助他
    人犯罪之意思而參與犯罪，其所參與者，苟係犯罪構成要件
    之行為，亦為正犯，必以幫助他人犯罪之意思而參與犯罪，
    其所參與者又為犯罪構成要件以外之行為，始為從犯（最高
    法院著有24年上字第2868號判例、25年上字第2253號判例意
    旨參照）。另按刑法第28條之共同正犯，係指2 人以上共同
    實施犯罪之行為者而言，幫助他人犯罪，並非實施正犯，故
    在事實上雖有二人以上共同幫助詐欺犯罪，要亦僅應各負幫
    助詐欺犯罪責任，仍無適用刑法第28條共同正犯之餘地（最
    高法院33年上字第793 號判例意旨可資參照），亦即幫助犯
    自無共同正犯之適用，而係各自負擔其幫助罪責。
２、關於檢察官認被告係與綽號「兄仔」之男子共同販賣洛因予
    曾小雲部分：
    被告與曾小雲為同居男女朋友之事實，業據曾小雲於警詢中
    供述屬實（板偵卷第248 頁、第250 頁），則以其等之親密
    關係，被告實無為自己或他人營利之目的，而與「兄仔」共
    同販賣海洛因予曾小雲之必要。況以被告與曾小雲之前揭通
    訊監察譯文「你幫我跟哥哥調1 錢的女生」及曾小雲一再證
    稱：海洛因是伊以6,000 元請簡銘漢向「兄仔」購買的、伊
    就叫簡銘漢幫伊處理海洛因、海洛因是伊叫簡銘漢幫伊拿的
    、簡銘漢知道伊是幫別人調海洛因，只是不知道是要給盧正
    殷施用，伊是跟他說是幫別人購買海洛因，是別人要施用等
    語（詳如前(二)、１所述），被告實係基於受曾小雲之委託而
    為曾小雲購買海洛因，其交付海洛因予曾小雲主觀上顯非基
    於營利之意圖而為。檢察官認被告係與綽號「兄仔」之男子
    共同販賣洛因予曾小雲，尚嫌速斷。
３、關於檢察官認被告與曾小雲共同販賣海洛因予盧正殷部分：
(1)、本件曾小雲係因盧正殷向其表示欲購買海洛因及甲基安非他
    命，並於99年5 月19日13時30分許，在新北市板橋區南雅夜
    市給付8,500 元予曾小雲，曾小雲當場將價格2,500 元之甲
    基安非他命1 包交付予盧正殷後，因仍缺海洛因，即由盧正
    殷駕車搭載曾小雲至新北市新莊區「漁老大」旁，曾小雲下
    車後立即向被告取得海洛因1 包，並將盧正殷先前所交付之
    現金6,000 元給付被告，再由被告駕車搭載曾小雲返回南雅
    夜市後，曾小雲隨即以電話聯絡盧正殷，並於板橋區中央大
    樓旁將甫自被告處取得之上開海洛因原封不動交予盧正殷之
    事實，業如上述，是曾小雲初始雖係與盧正殷達成買賣海洛
    因及甲基安非他命之合意，然於盧正殷給付買賣價金之時，
    因曾小雲仍欠缺海洛因，僅得委由被告為其購買海洛因後，
    再將海洛因交付予盧正殷，則以此過程觀之，曾小雲於盧正
    殷給付價金後，實係以為盧正殷購買海洛因之意思委託被告
    代為購入並持有海洛因後，再將海洛因轉交予盧正殷，是曾
    小雲嗣後是否有販賣海洛因予盧正殷之意，顯非無疑。
(2)、證人曾小雲一再證稱販賣安非他命1 克約賺500 元，海洛因
    是幫人家拿，沒有賺錢，純粹幫忙而已；幫盧正殷購買海洛
    因沒有賺他的錢等語（板檢99偵15076 號卷第225 頁、258
    頁），而斯時曾小雲就販賣海洛因部分已認罪，實無就此部
    分再予飾詞迴避之必要。更何況曾小雲於交付被告盧正殷前
    所給付之6,000 元並取得海洛因後，立即將海洛因轉交予盧
    正殷，此為本院前所認定之事實，則曾小雲就交付海洛因予
    盧正殷部分如何有營利之意圖，檢察官並未舉證證明，尚難
    以曾小雲於另案已承認有販賣海洛因之犯行，即認其就海洛
    因部分確有營利之意圖。又縱認曾小雲為販賣甲基安非他命
    而一併「搭售」海洛因而就販賣海洛因亦獲有利益，然被告
    當天僅為曾小雲向他人取得海洛因，對於曾小雲一併「販賣
    」甲基安非他命予盧正殷乙事卻毫無所悉，實無法認被告有
    基於營利之目的，而與曾小雲有共同販賣海洛因之犯行。
(3)、再者，被告於100 年5 月4 日供稱：伊在賭場接到曾小雲的
    電話要海洛因，賭場裡有個「兄仔」，伊就跟他說伊的女朋
    友曾小雲要找他；曾小雲找「兄仔」應該是要調藥等語（雲
    檢100 偵584 號卷第94頁正面、反面），伊不知道曾小雲有
    在賣海洛因，伊調回來都是伊在施用，伊不知道曾小雲還有
    轉賣出去等語（本院卷第49頁正面），已否認知悉曾小雲購
    買海洛因之目的係為販賣，再參以曾小雲係向被告表示是幫
    其他人購買海洛因，是其他人要施用等情，則本件被告雖有
    為曾小雲取得海洛因之行為，惟並無證據足認被告主觀上係
    以「與曾小雲共同販賣第一級毒品海洛因」之犯意，或係以
    「幫助曾小雲販賣第一級毒品海洛因」之犯意，而參與上開
    犯行，揆諸「罪證有疑，利歸被告」之證據法則，僅能認定
    被告係以「與曾小雲同為施用毒品者購買第一級毒品海洛因
    ，以便利、助益施用毒品者施用第一級毒品海洛因」之犯意
    ，而參與上開犯行。
４、綜上所述，本件被告既係以「與曾小雲同為施用毒品者購買
    第一級毒品海洛因，以便利、助益施用毒品者施用第一級毒
    品海洛因」之犯意，而先取得海洛因，再駕車與曾小雲見面
    ，並將海洛因交付予曾小雲，曾小雲再將上開海洛因交付予
    盧正殷施用（惟未及施用即遭查獲），揆諸前開最高法院判
    例及判決意旨，被告應論以施用第一級毒品罪之幫助犯。公
    訴人認被告係犯毒品危害防制條例第4 條第1 項之販賣第一
    級毒品罪嫌云云，應屬誤會。
(五)、刑法上之幫助犯，以正犯已經犯罪為構成要件，故幫助犯無
    獨立性，如無他人犯罪行為之存在，幫助犯即無由成立（最
    高法院60年臺上字第2159號判例意旨參照）。查本件購買第
    一級毒品海洛因之證人盧正殷，於購得上開海洛因後，並未
    施用，旋為警查獲，並扣得上開海洛因1 包等情，業如前述
    ，則盧正殷既尚未施用上開海洛因1 包，其自不成立毒品危
    害防制條例第10條第1 項之施用第一級毒品罪（至於其雖於
    99年5 月19日為警採集尿液送驗，檢驗結果呈施用第一級毒
    品海洛因後之嗎啡、可待因陽性反應，有尿液採集代碼對照
    表及臺灣尖端先進生技醫學股份有限公司99年5 月31日濫用
    藥物檢驗報告各1 紙《板檢99偵15076 號卷第91、264 頁》
    可佐，惟此係其施用透過其他管道取得之海洛因所致，與被
    告之幫助犯行無涉），揆諸上開說明，本件被告自無由成立
    施用第一級毒品罪之幫助犯。
六、從而，本院依檢察官所提出之證據或指出之證明方法，均無
    法使本院就被告被訴99年5 月19日販賣第一級毒品海洛因之
    犯行，產生有罪之確信。此外，復查無其他積極證據證明被
    告有公訴意旨所指之犯行，上開犯罪即屬不能證明，揆諸前
    開說明，自應為無罪之諭知。
據上論斷，應依刑事訴訟法第301 條第1 項，判決如主文。
本案經檢察官陳東泰到庭執行職務。
中    華    民    國  100     年    10    月    28    日
                  刑事第六庭  審判長法  官 吳錦佳
                                    法  官 蕭于哲
                                    法  官 陳美利
以上正本證明與原本無異。
如不服本判決應於收受判決後10日內向本院提出上訴書狀，並應
敘述具體理由；其未敘述上訴理由者，應於上訴期間屆滿後20日
內向本院補提理由書（均須按他造當事人之人數附繕本）。「切
勿逕送上級法院」。
                                    書記官 王秀如
中    華    民    國   100    年    10    月    28    日
附表：
┌──┬────────────────────────────────┐
│編號│電      話                                                      │
├──┼────────────────────────────────┤
│    │：0000000000（簡銘漢）→0000000000（曾小雲）              │
│    ├────────────────────────────────┤                                                                │
│    │：0000000000（曾小雲）→0000000000（簡銘漢）                  │
│    ├────────────────────────────────┤                                                                │
│    │：0000000000（曾小雲）→ 0000000000（簡銘漢）             │
│    ├────────────────────────────────┤                                                                │
│    │：0000000000、0000000000、0000000000（盧正殷）            │
│    │        →0000000000（曾小雲）                                  │
│    ├────────────────────────────────┤
│    │通話時間、譯文內容及出處：                                      │
│    ├────┬─────────────────────┬─────┤
│    │      │（Ａ：被告簡銘漢；Ｂ：證人曾小雲）        │雲檢100 偵│
│    │99/05/19│                                          │584 號卷第│
│    │12:11:03│Ｂ：喂！                                  │74頁至第75│
│    │        │Ａ：喂！                                  │頁。      │
│    │        │Ｂ：怎樣？                                │          │
│    │        │Ａ：喂，我打給你，你怎麼沒接？啊？        │          │
│    │        │Ｂ：喂！你說什麼？好小聲喔，大聲一點。    │          │
│    │        │Ａ：我打給你，你怎麼沒接？                │          │
│    │        │Ｂ：啊？                                  │          │
│    │        │Ａ：我打給你怎麼沒接？                    │          │
│    │        │Ｂ：什麼時候？                            │          │
│    │        │Ａ：剛剛啊。                              │          │
│    │        │Ｂ：剛剛？哪有？                          │          │
│    │        │Ａ：有啊，打你手機都不會通啊。            │          │
│    │        │Ｂ：你不是叫我平常關機？我在外面才有開機啊│          │
│    │        │    。                                    │          │
│    │        │Ａ：阿你現在在哪裡？                      │          │
│    │        │Ｂ：在外面啊。                            │          │
│    │        │Ａ：幹嗎？                                │          │
│    │        │Ｂ：啊？                                  │          │
│    │        │Ａ：幹嗎？                                │          │
│    │        │Ｂ：忙啊。                                │          │
│    │        │Ａ：忙？阿你那邊有續住嗎？                │          │
│    │        │Ｂ：續住？哪邊？                          │          │
│    │        │Ａ：卡爾啊。                              │          │
│    │        │Ｂ：你沒有回去喔？                        │          │
│    │        │Ａ：沒有，我在上班啊。                    │          │
│    │        │Ｂ：我沒有續住啊，哪有續住。              │          │
│    │        │Ａ：我在上班。                            │          │
│    │        │Ｂ：你在上班喔？                          │          │
│    │        │Ａ：對啊。                                │          │
│    │        │Ｂ：喔，好，那你好好上班啊。              │          │
│    │        │Ａ：臭兄叫我來幫忙啊。                    │          │
│    │        │Ｂ：阿？大聲一點，好小聲喔。              │          │
│    │        │Ａ：哥哥叫我來做工。                      │          │
│    │        │Ｂ：你說怎樣？                            │          │
│    │        │Ａ：哥哥叫我來做工啦。                    │          │
│    │        │Ｂ：對啊，那你就去做工啊。                │          │
│    │        │Ａ：啊你要去哪裡？                        │          │
│    │        │Ｂ：我在外面啊，我要去找朋友。            │          │
│    │        │Ａ：找誰？                                │          │
│    │        │Ｂ：啊？                                  │          │
│    │        │Ａ：找誰？                                │          │
│    │        │Ｂ：你可以講話大聲一點嗎？                │          │
│    │        │Ａ：找誰？                                │          │
│    │        │Ｂ：找人啦。                              │          │
│    │        │Ａ：這客兄喔？                            │          │
│    │        │Ｂ：嗯，對啦，有女生嗎？                  │          │
│    │        │Ａ：有啊。                                │          │
│    │        │Ｂ：啊？                                  │          │
│    │        │Ａ：有。                                  │          │
│    │        │Ｂ：喔，真的好小聲，好小聲喔。            │          │
│    │        │Ａ：有。                                  │          │
│    │        │Ｂ：嗯..在哪邊？我待會去找你處理啊。      │          │
│    │        │Ａ：在「老大」。                          │          │
│    │        │Ｂ：「老大」我不知道在哪啊，「老大」。    │          │
│    │        │Ａ：思源路啦。                            │          │
│    │        │Ｂ：看你要不要送啦。                      │          │
│    │        │Ａ：好啦。                                │          │
│    │        │Ｂ：大聲一點。                            │          │
│    │        │Ａ：我等一下跟臭兄講啦。                  │          │
│    │        │Ｂ：好啦，你送去給我哥他們啦，我不知道他要│          │
│    │        │    多少。                                │          │
│    │        │Ａ：你問他一下啊。                        │          │
│    │        │Ｂ：嗯..我也不知道耶，好啦，看，我先忙啦，│          │
│    │        │    掰掰。                                │          │
│    ├────┼─────────────────────┼─────┤
│    │      │（Ａ：被告簡銘漢；Ｂ：證人曾小雲）        │同上卷第75│
│    │99/05/19│                                          │頁。      │
│    │12:17:04│簡訊：我這種有嗎                          │          │
│    ├────┼─────────────────────┼─────┤
│    │      │（Ａ：被告簡銘漢；Ｂ：證人曾小雲）        │同上卷第75│
│    │99/05/19│                                          │頁。      │
│    │12:18:34│簡訊：沒                                  │          │
│    ├────┼─────────────────────┼─────┤
│    │      │（Ａ：被告簡銘漢；Ｂ：證人曾小雲）        │同上卷第76│
│    │99/05/19│                                          │頁至第77頁│
│    │12:57:37│Ａ：喂。                                  │。        │
│    │        │Ｂ：喂。                                  │          │
│    │        │Ａ：嗯。                                  │          │
│    │        │Ｂ：你早上有拿一萬五去喔？                │          │
│    │        │Ａ：對啊。                                │          │
│    │        │Ｂ：那個什麼，你幫我跟哥哥調一錢的女生。  │          │
│    │        │Ａ：我知道啊！                            │          │
│    │        │Ｂ：現在喔！                              │          │
│    │        │Ａ：現在？我不知道他現在身上有沒有耶？    │          │
│    │        │Ｂ：那有多少？半錢？                      │          │
│    │        │Ａ：對啊，有啊。                          │          │
│    │        │Ｂ：好，那半錢給我。                      │          │
│    │        │Ａ：好。                                  │          │
│    │        │Ｂ：有多少空間？                          │          │
│    │        │Ａ：很大啊。                              │          │
│    │        │Ｂ：有動過嗎？                            │          │
│    │        │Ａ：沒有啊。                              │          │
│    │        │Ｂ：好。多少？                            │          │
│    │        │Ａ：啊？                                  │          │
│    │        │Ｂ：半錢多少？                            │          │
│    │        │Ａ：妳裝瘋喔妳？妳不知道？                │          │
│    │        │Ｂ：一樣喔？我怎麼知道啦！那個空間很大，我│          │
│    │        │    怎麼知道有沒有一樣？                  │          │
│    │        │Ａ：妳回去才三天啊！                      │          │
│    │        │Ｂ：什麼啊？什麼我回去才三天？隨便啦。    │          │
│    │        │Ａ：才三天啊。不然要怎麼樣？              │          │
│    │        │Ｂ：那半錢。                              │          │
│    │        │Ａ：嗯。                                  │          │
│    │        │Ｂ：嗯，那個多久會到？                    │          │
│    │        │Ａ：我現在跑不開啊！                      │          │
│    │        │Ｂ：那我叫人家過去拿。                    │          │
│    │        │Ａ：妳要過來拿。                          │          │
│    │        │Ｂ：啊？                                  │          │
│    │        │Ａ：妳要過來拿。                          │          │
│    │        │Ｂ：我要過去拿？我叫人家過去拿啊！        │          │
│    │        │Ａ：不行啦。                              │          │
│    │        │Ｂ：我不知道地方啊。                      │          │
│    │        │Ａ：我可以載妳過來啊！                    │          │
│    │        │Ｂ：好啦，好啦。現在幾點？我怕來不及耶！我│          │
│    │        │    叫人家過去拿不行喔？                  │          │
│    │        │Ａ：妳現在在哪裡？                        │          │
│    │        │Ｂ：我要趕回去五股啊！我現在在板橋啊！那邊│          │
│    │        │    是在哪裡？                            │          │
│    │        │Ａ：思源路。                              │          │
│    │        │Ｂ：思源路？新莊喔？                      │          │
│    │        │Ａ：嗯。                                  │          │
│    │        │Ｂ：新莊思源路，好啦，我問他之不知道。    │          │
│    │        │Ａ：嗯。                                  │          │
│    │        │Ｂ：那我叫人家過去不行喔？一定要我過去？  │          │
│    │        │Ａ：嗯。                                  │          │
│    │        │Ｂ：這樣不知道來不來得及，好啦，好啦！    │          │
│    ├────┼─────────────────────┼─────┤
│    │      │（Ａ：證人曾小雲；Ｂ：證人盧正殷）        │同上卷第78│
│    │99/05/19│【註：盧正殷使用公共電話】                │頁。      │
│    │13:23:26│                                          │          │
│    │        │Ａ：喂、喂、喂！                          │          │
│    │        │Ｂ：喂。                                  │          │
│    │        │Ａ：喂、喂。                              │          │
│    │        │Ｂ：小雲在不在？                          │          │
│    │        │Ａ：喔，我就是，嗯。                      │          │
│    │        │Ｂ：你就是喔？                            │          │
│    │        │Ａ：對啊！                                │          │
│    │        │Ｂ：你聲音怎麼這樣子？                    │          │
│    │        │Ａ：沒有啊，我喂老半天都沒有人接。        │          │
│    │        │Ｂ：你怎麼都沒有打啦？                    │          │
│    │        │Ａ：我昨天打啊，他跟我說打錯了。          │          │
│    │        │Ｂ：哪有可能啊？你有沒有按錯？            │          │
│    │        │Ａ：沒有啊！                              │          │
│    │        │Ｂ：我剛剛在那邊等。                      │          │
│    │        │Ａ：我昨天我那時候打出去11點了。          │          │
│    │        │Ｂ：你現在在哪裡？                        │          │
│    │        │Ａ：在板橋。                              │          │
│    │        │Ｂ：我也在板橋，你在板橋哪裡？            │          │
│    │        │Ａ：就是那個什麼...ABC你知道嗎？在電影城這│          │
│    │        │    邊。                                  │          │
│    │        │Ｂ：喔，你一個人喔？                      │          │
│    │        │Ａ：對、對、對。                          │          │
│    │        │Ｂ：好，我現在過去，過去電影城那邊。      │          │
│    │        │Ａ：你多久到？                            │          │
│    │        │Ｂ：五分鐘就到了。                        │          │
│    │        │Ａ：喔，好、好。                          │          │
│    ├────┼─────────────────────┼─────┤
│    │      │（Ａ：被告簡銘漢；Ｂ：證人曾小雲）        │同上卷第35│
│    │99/05/16│                                          │頁正面至第│
│    │13:47:40│Ａ：喂。                                  │35頁反面。│
│    │        │Ｂ：喂，思源路哪裡？                      │          │
│    │        │Ａ：直走到底一間漁老大。                  │          │
│    │        │Ｂ：啊？                                  │          │
│    │        │Ａ：直走到底，有一間漁老大。              │          │
│    │        │Ｂ：嗯。                                  │          │
│    │        │Ａ：對啊，就在那邊啊！                    │          │
│    │        │Ｂ：喔，直走有一間漁老大，好啦，我到那邊打│          │
│    │        │    電話給你。                            │          │
│    │        │Ａ：嗯。                                  │          │
│    ├────┼─────────────────────┼─────┤
│    │      │（Ａ：被告簡銘漢；Ｂ：證人曾小雲）        │同上卷第35│
│    │99/05/19│                                          │頁反面。  │
│    │13:52:24│Ａ：喂。                                  │          │
│    │        │Ｂ：喂，我到船老大了。                    │          │
│    │        │Ａ：好。                                  │          │
│    │        │Ｂ：喔！                                  │          │
│    │        │Ａ：嗯。                                  │          │
│    ├────┼─────────────────────┼─────┤
│    │      │（Ａ：被告簡銘漢；Ｂ：證人曾小雲）        │同上卷第35│
│    │99/05/19│                                          │頁反面。  │
│    │13:56:47│Ａ：喂。                                  │          │
│    │        │Ｂ：你快點啦，皮膚快曬黑了耶，你很久耶！  │          │
│    │        │Ａ：好啦。                                │          │
│    ├────┼─────────────────────┼─────┤
│    │      │（Ａ：證人曾小雲；Ｂ：證人盧正殷）        │同上卷第80│
│    │99/05/19│【註：盧正殷使用公共電話】                │頁。      │
│    │14:54:54│                                          │          │
│    │        │Ａ：喂。                                  │          │
│    │        │Ｂ：好了沒？                              │          │
│    │        │Ａ：嗯，好了，你過來板橋好不好？          │          │
│    │        │Ｂ：板橋那裡？                            │          │
│    │        │Ａ：板橋... 板橋... 那個哪裡啊，我看看... │          │
│    │        │    板橋那邊... 彬彬！不要，中央大樓你知道│          │
│    │        │    嗎？                                  │          │
│    │        │Ｂ：哪裡？                                │          │
│    │        │Ａ：中央大樓。                            │          │
│    │        │Ｂ：中央大樓我知道！                      │          │
│    │        │Ａ：嗯，在中央大樓好不好？                │          │
│    │        │Ｂ：好、好、好。                          │          │
│    │        │Ａ：到那邊的時候打給我。                  │          │
│    │        │Ｂ：好。                                  │          │
│    ├────┼─────────────────────┼─────┤
│    │      │（Ａ：證人曾小雲；Ｂ：證人盧正殷）        │同上卷第81│
│    │99/05/19│【註：盧正殷使用公共電話】                │頁。      │
│    │15:13:57│                                          │          │
│    │        │Ａ：喂。                                  │          │
│    │        │Ｂ：我到了。                              │          │
│    │        │Ａ：喔，我跟你講，到剛剛我上你的車的那裡。│          │
│    │        │Ｂ：喔，好、好。                          │          │
│    │        │Ａ：好。                                  │          │
└──┴────┴─────────────────────┴─────┘